臺灣板橋地方法院民事判決  九十一年度親字第四一號
    原      告  乙○○
    被      告  丙○○
    法定代理人  甲○○
右當事人間否認子女事件，本院判決如左：
    主      文
確認被告丙○○非被告甲○○自原告受胎所生之婚生女。
訴訟費用由被告負擔。
    事      實
甲、原告方面：
  一、聲明：如主文所示。
  二、陳述：
  （一）原告與被告原為夫妻關係，然被告於民國八十二年六月間即離家出走，自此
        並未同居，其後期間從未返家與原告共同生活，嗣兩造於八十四年三月二日
        離婚。
  （二）詎料於九十一年一月間，被告甲○○突告知原告之弟媳李美蓮，被告甲○○
        於兩造離婚前即八十三年十一月二十七日已生有一女即被告丙○○，想改回
        被告甲○○之姓，旋經李美蓮告知後，原告始知悉此事，惟實際上被告甲○
        ○自八十二年六月間起已未與原告同居，被告丙○○並非被告甲○○自原告
        受胎所生，而係被告甲○○自他人受胎所生。。
  （三）被告丙○○係被告甲○○與原告於婚姻關係存續中受胎所生，依上開規定，
        乃推定為原告之婚生子，惟被告甲○○與原告間於被告甲○○受胎期間並無
        同居之事實已如前述，被告丙○○絕非原告與被告甲○○所生之婚生女，且
        原告提起本件確認之訴，尚未逾一年之除斥期間。爰依民法第一千零六十三
        條第二項之規定，提起本件否認子女訴訟，請求確認被告丙○○非被告甲○
        ○自原告受胎所生之婚生女。
  三、證據：提出戶籍謄本二件為證，並請求訊問證人即原告之弟媳李美蓮。
乙、被告方面：
  一、聲明：同意原告之請求。
  二、陳述：
      對於本件原告主張之事實無意見，被告丙○○確非被告甲○○自原告受胎所生
      之女。
     理      由
一、按關於認諾及訴訟上自認或不爭執事實之效力，於第五百八十九條否認子女之訴
    ，不適用之，民事訴訟法第五百九十四條定有明文。本件被告於言詞辯論期日同
    意原告之請求並就原告主張之事實為自認，揆諸首揭法條之說明，自不發生被告
    認諾或不爭執事實之效力。然法院以此自認或不爭執之情形，為其依自由心證判
    斷事實真偽之資料，於法要無違背，此自最高法院二十九年上字第五十六號判例
    意旨即可明瞭，合先敘明。
二、原告主張其與被告甲○○原係夫妻關係，嗣已於八十四年三月二日離婚，而被告
    甲○○於八十三年十一月二十七日分娩產下一女即被告丙○○之事實，業據原告
    提出戶籍謄本二件為證，並為被告所自認無訛。又原告主張被告甲○○於八十二
    年六月間即離家出走，其後期間從未返家與原告共同生活，亦無同居之事實，業
    經證人即原告之弟媳於本院審理時證稱：「（被告）八十二年左右就離家出走，
    後來都沒有回來跟原告同住」等語（見本院九十一年五月八日言詞辯論筆錄）屬
    實，此復為被告所承認無訛。綜上，原告主張其與被告甲○○於被告甲○○受胎
    懷有被告丙○○之期間並未同居之事實，堪信為真實。
三、關於原告是否係於知悉被告丙○○出生之日起一年內提起本件訴訟乙節，經查被
    告丙○○雖係於八十三年十一月二十七日出生，然原告主張於九十一年一月間，
    被告甲○○突告知原告之弟媳李美蓮，被告甲○○於兩造離婚前已生有一女即被
    告丙○○，想改回被告甲○○之姓，旋經李美蓮告知後，原告始知悉此事之事實
    ，亦經證人李美蓮證稱：「我是今年一月在路上遇到被告甲○○，被告甲○○才
    跟我講，被告說他有一個女兒，要改姓，女兒並不是跟原告生的，我聽到之後回
    去跟原告講，原告聽了之後很驚訝，原告本來不知道這件事情」等語（見同上筆
    錄）明確，此亦為被告所不爭執，是原告此部分主張應堪憑信。準此，原告係自
    九十一年一月間起始知悉上情，參酌原告係於九十一年三月十二日向本院提起本
    件訴訟，有本院收狀戳可憑等情以觀，自應認原告主張其係於知悉被告丙○○出
    生之日起一年內提起本件訴訟等情，堪以憑信。
四、按「從子女出生日回溯第一百八十一日起至第三百零二日止為受胎期間」；「妻
    之受胎，係在婚姻關係存續中者，推定其所生子女為婚生子女」、「前項推定，
    如夫妻之一方能證明妻非自夫受胎者，得提起否認之訴。但應於知悉子女出生之
    日起，一年內為之」，民法第一千零六十二條第一項及同法第一千零六十三條第
    一項、第二項分別定有明文。經查，本件被告甲○○於八十三年十一月二十七日
    產下被告丙○○之時，經回溯其受胎期間係在其與原告婚姻關係存續期間，依法
    雖應推定被告丙○○為原告與被告甲○○所生之婚生女，然如所上述，被告甲○
    ○受胎懷有被告丙○○之時既未與原告同居，是被告丙○○與原告間不可能有血
    緣關係，準此，原告於知悉被告丙○○出生之日起一年內提起本件訴訟，請求確
    認被告丙○○非被告甲○○自原告受胎所生之婚生女，於法洵屬有據，應予准許
    。
五、據上論結，本件原告之訴為有理由，爰依民事訴訟法第七十八條、第八十五條第
    一項前段，判決如主文。
中      華      民      國      九十一    年     五     月    二十二    日
                                      臺灣板橋地方法院家事法庭
~B法      官  郭光興
右為正本係照原本作成
如對本判決上訴，須於判決送達後二十日內向本院提出上訴狀
中      華      民      國      九十一    年     五     月    二十二    日
~B法院書記官  尤秋菊
